【裁判字號】    98,訴,3199
【裁判日期】    981103
【裁判案由】    違反電信法等
【裁判全文】
臺灣臺中地方法院刑事判決              98年度訴字第3199號
公  訴  人  臺灣臺中地方法院檢察署檢察官
被      告  甲○○
上列被告因違反電信法等案件，經檢察官提起公訴（98年度偵字
第11448號），嗣因被告就被訴事實為有罪之陳述，經本院告知
簡式審判程序之意旨，並聽取公訴人、被告之意見後，本院合議
庭裁定由受命法官獨任依簡式審判程序審理，判決如下：
    主    文
甲○○犯電信法第五十六條第一項之盜用電信設備通罪，累犯，
處有期徒刑參月，如易科罰金，以新臺幣壹仟元折算壹日；又犯
竊盜罪，累犯，處有期徒刑參月，如易科罰金以新臺幣壹仟元折
算壹日。應執行有期徒刑伍月，如易科罰金，以新臺幣壹仟元折
算壹日。
    犯罪事實
一、甲○○曾於民國96年間，因詐欺案件，經本院以96年度中簡
    字第3004號判決處有期徒刑1月15日確定，於97年3月9日執
    行完畢。詎其猶不知悔改，仍分別為下列行為：
（一）98年2月24日13時許，甲○○利用乙○○在臺中市○區○
      ○○街20號住處作客之機會，竟意圖為自己不法之利益，
      趁乙○○不注意之際，盜用乙○○所有並插有門號000000
      0000號SIM卡之摩托羅拉牌手機之電信設備，而於同日13
      時7分25秒起，撥打0000000000號行動電話與林坤泉通信5
      分32秒，因而獲得免付通話費之不法利益。
（二）復於同年月25日22時許前之某時，乙○○再度前往上址訪
      友，甲○○再意圖為自己不法之所有，趁乙○○打瞌睡之
      際，徒手竊取乙○○置放在床舖旁之上揭手機。得手後，
      於98年2月26日中午12時許，攜上揭手機前往臺中市○區
      ○○路1段4之24號不知情之王森俊所經營之「雙全通訊行
      」變賣，所得新臺幣（下同）100元則花用殆盡。嗣於同
      年月25日22時許，乙○○發現上揭失竊之情，並調閱前開
      門號之通聯紀錄，復發覺該門號亦遭盜打，經報警處理後
      ，始循線查獲。
二、案經臺中市警察局第二分局報告臺灣臺中地方法院檢察署檢
    察官偵查起訴。
    理    由
一、本件係經被告於準備程序期日為有罪之陳述，而經本院合議
    庭裁定由受命法官獨任以簡式審判程序加以審理，則依據刑
    事訴訟法第273 條之2 、同法第159 條第2 項之規定，不適
    用傳聞法則有關限制證據能力之相關規定；並得依同法第31
    0 條之2 之準用同法第454 條之規定製作略式判決書，依法
    僅需記載犯罪事實、證據名稱及應適用之法條，並得以簡略
    方式為之，如認定之犯罪事實、證據及應適用之法條，與檢
    察官聲請簡易判決處刑書或起訴書之記載相同者，得引用之
    ，合先敘明。
二、訊據被告甲○○對於上開盜用乙○○行動電話，事後又行竊
    該行動電話變賣之事實均坦承不諱，核與乙○○於警訊及偵
    查中所述被害經過相符，並與證人王森俊在警訊中陳述被告
    變賣手機之情形相符，此外復有顧客手機出售單1張、00000
    00000號行動電話之通聯明細帳單1份在卷可稽，被告犯行應
    堪認定。
三、按電信法第56條第1項規定所謂「盜用他人電信設備通信」
    ，不以盜拷他人行動電話之序號、內碼等資料於自己之手機
    內為盜用之唯一方式，其他諸如：利用他人住宅內之有線電
    話，盜打他人電話為通信行為，或在住宅外之電話接線箱內
    盜接，或意圖為自己不法之所有，竊取他人之行動電話手機
    ，進而為盜打通信行為，或僅以使用竊盜之意思，擅取他人
    之行動電話手機為盜打通信之行為，不一而足，皆成立本罪
    。又電信法第56條第1項之罪，以意圖為自己或第三人不法
    之利益，使用有線、無線或其他電磁方式，盜接或盜用他人
    電信設備通信者為要件。本罪之處罰詐得免繳電信通信費用
    之不法利益規定，乃刑法詐欺得利罪之特別法，依特別法優
    於普通法之原則，毋庸再論以詐欺得利罪（最高法院88年度
    第1次刑事庭會議決議意旨參照）。是核被告甲○○所為盜
    用乙○○行動電話之行為，係犯電信法第56條第1項盜用他
    人電信設備通信罪；所為竊取該行動電話之行為，則係犯刑
    法第320條第1項之竊盜罪。被告所犯上開2罪，犯意各別、
    行為態樣不同，應分論併罰。而被告有犯罪事實欄所列之有
    期徒刑執行完畢紀錄，此有臺灣高等法院被告前案紀錄表在
    卷可憑，其於受徒刑之執行完畢後，5年以內故意再犯本件2
    次有期徒刑以上之數罪，皆為累犯，均應依刑法第47條第1
    項規定加重其刑。爰審酌被告利用被害人至家中作客之機會
    ，貪圖小利，盜撥被害人行動電話，事後更盜取被害人行動
    電話變賣牟利，造成被害人損失，及其高中肄業之學歷，其
    母親與被害人為朋友關係，犯罪後自警訊時起即坦承犯行，
    犯後態度尚屬良好等一切情狀，分別量處如主文所示之刑，
    並各諭知易科罰金之折算標準，再定其應執行之刑及易科罰
    金之折算標準。
四、末按電信法第60條規定：「犯第56條至第58條之罪者，其電
    信器材，不問屬於犯人與否，沒收之」。此為絕對義務沒收
    主義之規定，即凡觸犯電信法第56條至第58條之罪者，其電
    信器材，除證明已滅失者外，「不問屬於犯人與否」，有無
    查扣，固均應予以沒收之。惟法律特別規定：「不問屬於犯
    人與否，均沒收銷燬之」或「不問屬於犯人與否，沒收之」
    者，則以違禁物或與犯罪有關之某種物品，因於社會公安較
    具危險性，或為避免因不屬於犯罪行為人所有之物仍須發還
    ，致使該供犯罪之物流通於外，繼續被使用於犯罪，有礙法
    律成效，俾免貽害社會及防止再犯而為特別之規定，屬於刑
    止一身原則之例外。然此項例外規定，考諸立法者所欲規範
    之目的，在於該非屬犯罪行為人所有之物，除本身即為犯罪
    工具外，並無合法之用途，故而規定「不問屬於犯人與否，
    沒收之」。倘其所謂沒收物原屬被害人所有，但為犯罪行為
    人因犯罪而取得或變易獲得被害人合法使用之物，則該物得
    否「不問屬於犯人與否」為沒收，自仍應視被害人與非法利
    用該物有無直接關連性以為判斷，方符合目的性之解釋，自
    非得不問上開規定之立法目的，徒從文義為解釋，概認凡屬
    犯罪行為人因供犯罪而取得原屬被害人合法所有之物，亦均
    在「不問屬於犯人與否」應沒收之列，而任置被害人得主張
    法律上之權利於不顧，形成國家在無任何正當理由之情況下
    ，得以無限制地剝奪或限制被害人合法之財產權。是電信法
    第60條雖未有如洗錢防制法第12條第1項「犯第9條之罪者，
    其因犯罪所得財物或財產上利益，除應發還被害人或第三人
    者外，不問屬於犯人與否，沒收之」之規定，依上說明，該
    條之適用，自應排除犯罪行為人取得原屬被害人所有而用以
    犯罪之電信器材，始合乎法意，並兼及公益與私益間之均衡
    維護（最高法院96年度臺非字第73號判決意旨參照）。是以
    原屬被害人合法使用之號行動電話門號SIM卡及行動電話機
    ，係遭被告盜打使用，依上開判決意旨說明，自應認無適用
    上開規定逕就原屬被害人合法所有之物宣告沒收之餘地，併
    此敘明。
據上論斷，應依刑事訴訟法第299條第1項前段、第273條之1第1
項，電信法第56第1項，刑法第11條前段，第320條第1項、第47
條第1項、第41條第1項前段、第51條第5款，刑法施行法第1條之
1第1項、第2項前段。
中    華    民    國    98    年    11    月    3     日
                  刑事第八庭    法  官  劉國賓
以上正本證明與原本無異。
如不服本判決應於收受判決後10日內向本院提出上訴書狀，並應
敘述具體理由；其未敘述上訴理由者，應於上訴期間屆滿後20日
內向本院補提理由書（均須按他造當事人之人數附繕本）「切勿
逕送上級法院」。
                                書記官  張隆成
中    華    民    國    98    年    11    月    3     日
附錄論罪科刑法條
電信法第56條
意圖為自己或第三人不法之利益，以有線、無線或其他電磁方式
，盜接或盜用他人電信設備通信者，處5年以下有期徒刑，得併
科新台幣150萬元以下罰金。
意圖供自己或第三人盜接或盜用他人電信設備通信，而製造、變
造或輸入電信器材者，處1年以上7年以下有期徒刑，得併科新台
幣3百萬元以下罰金。意圖供第三人盜接或盜用他人電信設備通
信，而販賣、轉讓、出租或出借電信器材者，亦同。
意圖供自己或第三人犯罪之用而持有前項之電信器材者，處3年
以下有期徒刑，得併科新台幣50萬元以下罰金。
第 1 項及第 2 項之未遂犯罰之。
中華民國刑法第320條
（普通竊盜罪、竊佔罪）
意圖為自己或第三人不法之所有，而竊取他人之動產者，為竊盜
罪，處5年以下有期徒刑、拘役或5百元以下罰金。
意圖為自己或第三人不法之利益，而竊佔他人之不動產者，依前
項之規定處斷。
前二項之未遂犯罰之。


司法院資訊處製作；財團法人民間司法改革基金會備份。
